最高法院刑事判決　　　　　　九十六年度台上字第四五五０號
上　訴　人　甲○○
　　　　　　丙○○
共　　　同
選任辯護人　李慶隆律師
上　訴　人　乙○○
上列上訴人等因違反槍砲彈藥刀械管制條例案件，不服台灣高等
法院台南分院中華民國九十六年三月二十八日、六月十三日第二
審判決（九十五年度上訴字第一一五九號，起訴案號：起訴案號
：台灣台南地方法院檢察署九十三年度偵字第一一六三九、一一
六六一、一一八０二、一二０五七、一二九二五、一二九一九、
一二九二八、一二九三三、一二九三四號、九十四年度偵字第六
四二、九八八、一０七四、一二五一、一五二０、二四二九、二
五九九、二七五二號），提起上訴，本院判決如下：
    主  文
上訴駁回。
    理  由
按刑事訴訟法第三百七十七條規定，上訴於第三審法院，非以判
決違背法令為理由，不得為之。是提起第三審上訴，應以原判決
違背法令為理由，係屬法定要件。如果上訴理由狀並未依據卷內
訴訟資料，具體指摘原判決不適用何種法則或如何適用不當，或
所指摘原判決違法情事，顯與法律規定得為第三審上訴理由之違
法情形，不相適合時，均應認其上訴為違背法律上之程式，予以
駁回。本件上訴人甲○○上訴意旨略稱：上訴人所以會在第一審
認罪，是因為承審法官當庭拍桌怒斥，謂若不認罪將判重刑所致
，其實上訴人並不認識湯文凱，亦未介紹湯文凱向莊建忠買槍，
買槍當天，上訴人並未在場，亦未在車上，如何幫助買槍？湯文
凱既不認識上訴人，上訴人如何在湯文凱買槍時給予助力？原審
如有疑義，應傳訊湯文凱、莊建忠、鍾寶樹等人。又原審對湯文
凱有利於上訴人之證言不予採信，復未說明何以不可採信之理由
，亦有判決理由不備之違法。上訴人丙○○上訴意旨略稱：上訴
人向莊建忠購買槍枝之價格及上訴人出售槍枝予黃嘉星之價格究
為多少，原審應依職權查明，在事實未明前遽下判決，難謂無違
背法令。又黃嘉星在第一審謂購買槍枝之款項乃由其母親之帳戶
提領新台幣（下同）三萬多元，再加上己有之一萬元，共四萬元
。原審應查明該交易紀錄，以判斷究係四萬元或八萬元為可信，
此攸關上訴人究係販賣槍枝之幫助犯或正犯。原審未查，自有應
調查之證據而未調查之違法。上訴人乙○○上訴意旨則稱：上訴
人於未到案前之民國九十三年八、九月間，因經母親之曉以大義
，已將持有之槍枝退還洪秉村，當時莊建忠在座，原審未予詳查
，有違證據法則。又上訴人所犯時間係在九十三年間，應適用舊
法對上訴人較為有利，上訴人已經悔改，原審判決量刑太重云云
。
惟查，原判決依憑上訴人甲○○於第一審之自白、證人即共同被
告湯文凱、鍾寶樹於第一審之供詞、證人莊建忠於偵查及第一審
之證言、證人即另案被告余明育、陳萬利、吳秋南、張欽賢等人
於警詢時之證言、扣案改造手槍一枝（含彈匣一個、槍枝管制編
號0000000000號）及子彈九顆、內政部警政署刑事警
察局九十四年一月二十一日刑鑑字第０九四０００二八三六號、
九十四年二月十七日刑鑑字第０九四０００二八三七號槍彈鑑定
報告書等證據，資以認定甲○○有原判決事實欄所記載幫助未經
許可，持有可發射子彈具有殺傷力之手槍之事實；依憑上訴人丙
○○之部分自白、證人即共同被告莊建忠於第一審之證言、證人
黃嘉星於警詢及偵查中之證言、內政部警政署刑事警察局九十四
年一月四日刑鑑字第０九三０二六一六一九號槍彈鑑定書、槍、
彈照片、扣案改造手槍一枝（含彈匣一個、槍枝管制編號為：0
000000000號）及土製子彈七顆等證據，資以認定丙○
○有原判決事實欄所記載未經許可，販賣可發射子彈具有殺傷力
之改造手槍之事實；依憑上訴人乙○○之自白、證人莊建忠於第
一審及原審之證言、證人洪秉村、陳世雄、黃彩花之供詞、扣案
改造手槍一枝（槍枝管制編號為：0000000000號）及
子彈八顆、內政部警政署刑事警察局九十四年二月二十三日刑鑑
字第０九四００二三七四四號、九十四年二月十六日刑鑑字第０
九四００一九八八六號槍彈鑑定報告書、照片、扣押槍彈清單等
證據，資以認定乙○○有原判決事實欄所記載未經許可，持有可
發射子彈具有殺傷力之改造手槍及未經許可，持有子彈之事實，
因而撤銷第一審關於上訴人等之科刑判決，改判論處甲○○幫助
未經許可，持有可發射子彈具有殺傷力之手槍罪刑（累犯，處有
期徒刑七月，併科罰金十二萬元）；丙○○未經許可，販賣可發
射子彈具有殺傷力之改造手槍罪刑（處有期徒刑五年，併科罰金
二十萬元）；乙○○未經許可，持有可發射子彈具有殺傷力之改
造手槍及未經許可，持有子彈各罪刑（定應執行有期徒刑三年六
月，併科罰金二十二萬元），已分別詳述其所憑之證據及理由。
對於上訴人等否認有上開之犯行，甲○○辯稱：未介紹湯文凱向
莊建忠購買槍彈等語；丙○○辯稱：伊沒有販賣扣案改造槍、彈
，本件係莊建忠以四萬元價格，販售扣案改造槍、彈予黃嘉星，
伊僅代替雙方轉交扣案槍、彈及價金四萬元而已，並未獲有任何
利益及報酬，伊無販售改造槍、彈之行為，況本件係由黃嘉星委
託伊向莊建忠購買扣案槍、彈，非由莊建忠委託伊出售扣案槍、
彈給黃嘉星。故伊應僅涉嫌持有改造槍、彈，並非販賣改造槍、
彈。又伊應有槍砲彈藥刀械管制條例第十八條減輕其刑規定之適
用云云；乙○○辯稱：伊於九十三年八、九月間，即將槍還給洪
秉村，應適用修正前槍砲彈藥刀械管制條例規定處刑云云，經綜
合調查證據之結果，認均不可採，已分別在判決內詳予指駁，並
說明其理由。原判決所為論述，核與卷證資料相符，從形式上觀
察，並無違背法令之情形。按認事採證、證據之取捨及證據證明
力之判斷，俱屬事實審法院之職權，苟無違背證據法則，自不能
指為違法。原判決對於上訴人等分別有前述之犯行，已說明其依
憑之證據及理由，對於上訴人等之辯解，認不可採，亦均在判決
內詳述其不予採納之理由，並無上訴意旨所指違背法令之情形。
且證人之陳述部分前後不符，或相互間有所歧異時，究竟何者為
可採，法院仍得本其自由心證予以斟酌，非謂一有不符或矛盾，
即應認其全部均為不可採信。從而供述之一部認為真實者，予以
採取，自非證據法則所不許。是證人供述之證言前後縱有差異，
事實審法院依憑其前後之供述，斟酌其他證據，本於經驗法則與
論理法則，取其認為真實之一部，作為論罪之證據，自屬合法，
難謂所認事實與供述證據之部分不符，即指判決有證據上理由矛
盾之違法。本件證人湯文凱、黃嘉星於偵審中所為之先後證述，
雖有不一，但原判決已就相關事證詳加調查論列，復分別綜合甲
○○、丙○○之部分自白、上開證人鍾寶樹、莊建忠等人之證言
、扣案手槍、子彈及卷附槍彈鑑定報告書，參互斟酌判斷，資為
甲○○、丙○○等不利之認定，並已說明其取捨判斷而得心證之
理由，難謂原判決之認定有何違法可言。又甲○○經第一審判決
後提起上訴，所為上訴理由無非第一審量刑太重，或伊並未幫助
販賣槍枝，係湯文凱與莊建忠自行聯絡買賣之事等語（見原審卷
第二四、二四三、三０九、三六六、三七六、三八三頁），並未
為係因第一審法官當庭拍桌怒斥，謂若不認罪將判重刑，始予認
罪之抗辯，且其始終無法舉出其於第一審之自白非出於任意性之
證據，則原審據以為論斷之依據之一，亦無違法可言。至湯文凱
於原審之證詞如何不足採信，原判決並已詳細說明其理由（見原
判決第十四、十五頁），並無判決理由不備之情形。再者，審判
期日調查之證據，係指與待證事實有重要關係，在客觀上顯有調
查必要性之證據而言，故其範圍並非漫無限制，必其證據與判斷
待證事實之有無，具有關連性，得據以推翻原判決所確認之事實
，而為不同之認定，若不能調查，或所證明之事項已臻明瞭，當
事人聲請調查之證據，僅在延滯訴訟，甚或就同一證據再度聲請
調查，自均欠缺其調查之必要性，原審未依聲請為無益之調查，
皆無違法可言。原審依憑丙○○之部分自白、證人莊建忠等之證
詞及扣案槍彈等證據資料，因認丙○○販賣改造手槍之事證已明
，而未依進一步查明黃嘉星在第一審所供購買槍枝之款項係由其
母親之帳戶提領三萬多元等語之真實性，亦無審判期日應調查證
據而未調查之違法可言。況原審於最後審判期日調查證據完畢開
始辯論前，審判長問上訴人等及其選任辯護人最後尚有何證據請
求調查，上訴人等及其選任辯護人均答稱：「無」，亦未聲請原
審查明黃嘉星母親帳戶之交易紀錄及傳訊湯文凱、莊建忠、鍾寶
樹為如何之調查（見原審卷第一七七頁）。而本院為法律審，上
訴人丙○○及甲○○在本院又為此爭執，自非依據卷內資料執為
指摘之合法上訴第三審理由。至量刑輕重係屬事實審法院得依職
權自由裁量之事項，茍已斟酌刑法第五十七條各款所列情狀而未
逾法定刑度，即不得遽指為違法。查原審於判決理由中已敘明審
酌乙○○犯罪之動機、目的、手段、品性、生活狀況、智識程度
，擁槍尚未觸犯他罪，及犯罪後之態度等一切情狀，始量處上開
之刑（見原判決第七頁倒數第五至八行），顯已斟酌刑法第五十
七條各款所列情狀而未逾法定刑度，自亦不得遽指為違法。上訴
人等上訴意旨所指各節，或為單純事實之爭執；或不影響全部犯
罪事實之認定而可認於原判決之主旨有影響；或原審已加審酌、
論斷，屬原審得本於職權裁量之事項，已於判決內詳述其認事採
證及證據取捨、判斷之理由，為其職權之適法行使，並無違背證
據法則之情形；或事證已臻明確並無再為調查必要之裁量事項，
亦無上訴意旨所指違背法令之情形；上訴意旨徒憑己意任意指摘
原判決違背法令，核與法律規定得為第三審上訴理由之違法情形
，均不相適合，應認其等上訴違背法律上之程式，予以駁回。
據上論結，應依刑事訴訟法第三百九十五條前段，判決如主文。
中　　華　　民　　國　九十六　年　　八　　月　二十三　日
                      最高法院刑事第四庭
                          審判長法官  莊　登　照
                                法官  黃　一　鑫
                                法官  林　秀　夫
                                法官  徐　昌　錦
                                法官  孫　增　同
      本件正本證明與原本無異
                                      書  記  官
中　　華　　民　　國　九十六　年　　八　　月　二十九　日
                                                      Ｑ
